Inventaris van de archieven van de Raadpensionaris, 1805-1806
Nationaal Archief, Den Haag
Raadpensionaris
Raadpensionaris, 1805-1806
1805-1807
merendeel 1805-1806
H26505
13.80 meter; 103 inventarisnummers.
Normale geschreven en gedrukte stukken, geen bijzondere documenten.
Nationaal Archief, Den Haag
Uit onvrede over het gebrek aan daadkracht van het Staatsbewind besloot keizer Napoleon in april 1805 tot het opheffen van het Staatsbewind en de Bataafse Republiek onder eenhoofdige leiding te plaatsen. Deze kreeg de vorm van een raadpensionarisschap. Raadpensionaris werd R.J. Schimmelpennick, die deze functie tot de installatie van koning Lodewijk Napoleon vervulde. In het archief bevinden zich onder andere de staatsbesluiten, de secrete staatsbesluiten en missiven, stukken afkomstig van de Vergadering van Hun Hoogmogenden, de Algemeen Secretaris van Staat, de Staatsraad en andere staatsinstellingen, raden en commissies, waaronder de Nationale Rekenkamer en het Nationaal Gerechtshof. Daarnaast bevat het ook ingekomen stukken afkomstig van de departementale besturen, gerechthoven en gemeentebesturen.
Archiefvorming
Geschiedenis van de archiefvormer
Na de hervatting van de oorlog met Engeland in 1803 achtte Napoleon het voortbestaan van het Staatsbewind niet langer opportuun. Vooral het herstel van de gewestelijke en stedelijke autonomie en de onmacht van het Staatsbewind om dit te beteugelen was hem een doorn het het oog. Toen hij zich in mei 1804 tot keizer had gekroond, zette hij het Staatsbewind onder steeds grotere druk en besloot ten slotte, in april 1805, tot de instelling van een eenhoofdige leiding in de vorm van het raadpensionarisschap.
Voor de vorm werd deze staatsregeling, waarbij de verkiezing van Rutger Jan Schimmelpenninck tot raadpensionaris was inbegrepen, nog door een volksstemming bekrachtigd. De uitslag was tekenend voor de betrokkenheid van de kiezers. Van de ruim 350.000 kiezers stemden er 14.093 voor en 136 tegen.
Op 29 april 1805 werd R.J. Schimmelpenninck door het aftredend Wetgevend Lichaam geïnstalleerd als Raadpensionaris.
Hij alleen had het recht van initiatief en legde zijn wetsvoorstellen voor aan de Staatsraad voor advies en aan het Wetgevend Lichaam ter goedkeuring. Evenals de vijf Secretarissen van Staat (ministers) waren de leden van deze colleges door hem persoonlijk benoemd. Het Wetgevend Lichaam werd gereduceerd tot negentien leden, die de titel Hun Hoogmogenden, vertegenwoordigende het Bataafse Gemenebest mochten dragen. Evenals hun voorgangers mochten ook zij maar tweemaal per jaar, gedurende zes weken, zitting houden en alleen stemmen over wetsvoorstellen die door de raadpensionaris waren ingediend. Op allerlei terreinen werd nu vorm gegeven aan de hervorming van staat en samenleving.
De geringe medewerking hier te lande aan de invoering van het Continentaal Stelsel, waarmee Napoleon de kusten van het Europese continent voor Engelse goederen wilde afsluiten, leidde wederom tot keizerlijke interventie. De betrekkelijke onafhankelijkheid van de Bataafse Republiek paste niet in het machtspolitieke spel van Napoleon. Schimmelpenninck moest plaats maken voor koning Lodewijk Napoleon Bonaparte.
Geschiedenis van het archiefbeheer
De verwerving van het archief
Het archief is bij Koninklijk Besluit of ministeriële beschikking overgebracht.
2.01
Aanwijzingen voor de gebruiker
Openbaarheidsbeperkingen
Volledig openbaar.
Materiële beperkingen
Aanvraaginstructie
Openbare archiefstukken kunnen online worden aangevraagd en gereserveerd. U kunt dit ook via de terminals in de studiezaal van het Nationaal Archief doen. Om te kunnen reserveren dient u de volgende stappen te volgen:
U maakt een profiel aan op www.gahetna.nl, en logt vervolgens in
Via de archiefinventaris (alleen de beschrijvingen met rode nummers) selecteert u het gewenste archiefstuk door op de knop 'Reserveren' te klikken
In het volgende scherm geeft u aan op welke dag u het archiefstuk wilt inzien
Indien u zich bevindt in de studiezaal en een tafelnummer heeft ontvangen kunt u dit nummer vermelden. Als u geen tafelnummer heeft kunt u tafelnummer 777 laten staan
Vervolgens bevestigt u uw reservering door deze te versturen.
Verwant materiaal
Beschikbaarheid van kopieën
Verwante archieven
Voor verder onderzoek zie:
2.01.01.01 - Wetgevende Colleges, 1795-1810
2.01.01.03 - Staatsraad, 1805-1810
2.01.01.04 - Uitvoerend Bewind, 1798-1801
2.01.01.05 - Staatsbewind, 1801-1805
2.01.01.07 - Staatssecretarie tijdens Koning Lodewijk Napoleon, 1807-1810
2.01.01.08 - Prins Stedehouder, 1810-1813
Beschrijving van de series en archiefbestanddelen
- Niet-geheime stukken, A
  - Besluiten, A.1
    - "Staatsbesluiten", besluiten van de Raadpensionaris, minuten., 29 apr 1805 - 9 juni 1806; 1-26; 26 banden
      - 29 apr 1805 - 14 mei 1805, 1
      - 17 mei 1805 - 31 mei 1805, 2
      - 4 juni 1805 - 14 juni 1805, 3
      - 17 juni 1805 - 28 juni 1805, 4
      - 1 juli 1805 - 15 juli 1805, 5
      - 16 juli 1805 - 30 juli 1805, 6
      - aug 1805, 7
      - 1 sep 1805 - 13 sep 1805, 8
      - 16 sep 1805 - 30 sep 1805, 9
      - 1 okt 1805 - 14 okt 1805, 10
      - 15 okt 1805 - 29 okt 1805, 11
      - 1 nov 1805 - 12 nov 1805, 12
      - 15 nov 1805 - 29 nov 1805, 13
      - 2 dec 1805 - 16 dec 1805, 14
      - 17 dec 1805 - 31 dec 1805, 15
      - 1 jan 1806 - 16 jan 1806, 16
      - 17 jan 1806 - 31 jan 1806, 17
      - 1 feb 1806 - 14 feb 1806, 18
      - 17 feb 1806 - 28 feb 1806, 19
      - 1 mrt 1806 - 15 mrt 1806, 20
      - 17 mrt 1806 - 31 mrt 1806, 21
      - 1 apr 1806 - 15 apr 1806, 22
      - 16 apr 1806 - 29 apr 1806, 23
      - 1 mei 1806 - 16 mei 1806, 24
      - 19 mei 1806 - 30 mei 1806, 25
      - 1 juni 1806 - 9 juni 1806, 26
    - "Staatsbesluiten der Bataafse Republiek", besluiten van de Raadpensionaris, gedrukt., 29 apr 1805 - 9 juni 1806; ---
      Aanwezig in de Collectie Gedrukte Staatsstukken, nummer toegang 2.01.40.02, inv.nrs. 26-29.
    - "Publicaties", proclamaties, besluiten en bekendmakingen van het Wetgevend Lichaam en van de Raadpensionaris, bekend gemaakt en gepubliceerd door de Raadpensionaris, met kenmerk F., 29 apr 1805 - 9 juni 1806; 29A; 1 deel
    - Register van publicaties van Hun Hoog Mogenden, vertegenwoordigende het Bataafse Gemenebest over het jaar 1806 (tot 9 juni), 92
      drukwerk...?
    - Publicatiën van het Hoogst Bestuur der Bataafse Republiek, gedrukte uitgave van proclamaties, publicaties en notificaties van de hoogste organen van de wetgevende en uitvoerende macht, deel 1 - 10, 1796 - 1806. Met ingebonden jaarindices., ---
      De belangrijkste besluiten van de Raadpensionaris zijn gepubliceerd in deze
      "Publicatiën"
      , een voorloper van het Staatsblad. De delen 9 en 10 betreffen de besluiten van Raadpensionaris uit de periode 1805-1806. Beide delen zijn raadpleegbaar in de bibliotheek van het Nationaal Archief.
  - Toegangen op de besluiten, A.2
    - Groene indices, met hoofdenlijst en klapper., 29 apr 1805 - 9 juni 1806; ---
      De zogenaamde groene indices zijn de oorspronkelijk met groen linnen ingebonden indices die door de secretariaten van de elkaar opvolgende organen van de uitvoerende macht - van Uitvoerend Bewind tot de plaatsvervanger van de Franse keizer - aangelegd zijn. Deze registers geven toegang tot de notulen of resoluties, met de daarbij behorende uitgaande brieven en ingekomen stukken. De data en nummers verwijzen naar de data en nummers van de 'notulen' of besluiten. Deze indices zijn geplaatst in het archief van de Staatsecretarie van Lodewijk Napoleon. In de studiezaal van het Nationaal Archief zijn deze registers op microfices te raadplegen.
      - 29 apr 1805 - 31 dec 1805, ---
        Zie archief Staatssecretarie Lod. Nap., nummer toegang 2.01.01.07, inv.nr. 548.
      - 1 jan 1806 - 9 juni 1806, ---
        Zie archief Staatssecretarie Lod. Nap., nummer toegang 2.01.01.07, inv.nr. 549.
    - Concept-index Raadpensionaris., [datum....?]; ---
      Zie archief Staatssecretarie Lod. Nap., nummer toegang 2.01.01.07, inv.nr. 576.
    - Index op de gedrukte besluiten van het Staatsbewind en de Raadpensionaris, gedrukt., 17 okt 1801 - 9 juni 1806; ---; 1 deel
      Zie archief Staatsbewind, nummer toegang 2.01.01.05, inv.nr. 534.
      Ook aanwezig in de Collectie Gedrukte Staatsstukken, nummer toegang 2.01.40.02, inv.nr. 30: 'Register op de Besluiten van Staat van 17 Oktober 1801 tot 9 Juny 1806'.
    - Klapper op de publicaties, delen gemerkt A - F., 1795 - 1806; 92A; 1 deel
      Deze klapper geeft toegang tot de registers van publicaties van het Uitvoerend Bewind (toegang 2.01.01.05, inv.nrs. 177-179), het Staatsbewind (toegang 2.01.01.06, inv.nrs. 165-166) en de Raadpensionaris (inv.nr. 29bis).
  - Relatieven (bijlagen) tot de besluiten, A.3
    - Uitgaande brieven, A.3.1
      De uitgaande brieven liggen geborgen op datum en nummer van het besluit, zoals vermeld in de 'notulen', waarin is besloten de uitgaande brief te schrijven. Met behulp van de indices kunnen uitgaande brieven opgespoord worden.
      - Minuten van uitgaande brieven., 30 apr 1805 - 9 juni 1806; 27-29; 3 delen
        - 30 apr 1805 - aug 1805, 27
        - sep 1805 - dec 1805, 28
        - jan 1806 - 9 juni 1806, 29
    - Ingekomen stukken, A.3.2
      De ingekomen stukken liggen primair in series geordend op naam van afzender (colleges en besturen). Binnen deze series zijn de ingekomen stukken geborgen op datum en nummer van het besluit, zoals vermeld in de 'notulen', waarbij een beslissing is genomen over de inhoud van het ingekomen stuk. Met behulp van de indices en de indicateur kunnen ingekomen stukken opgespoord worden.
      - Indicateur, aanwijzende de series der ingekomen stukken van de archieven van de uitvoerende macht - van Uitvoerend Bewind tot Plaatsvervanger van de Franse keizer -, waar de in de z.g. groene indices (inv.nrs. 531 - 558) vermelde stukken zijn geborgen., 17 aug 1798 - 31 dec 1810; ---; 1 band
        Het gedeelte over 1799 ontbreekt
        Zie archief Staatssecretarie Lod. Nap., nummer toegang 2.01.01.07, inv.nr. 668.
        In dit register staat vermeld in welke serie een ingekomen stuk is opgeborgen, onder vermelding van de datum en het nummer van het besluit, waarbij waarbij een beslissing is genomen over de inhoud van het ingekomen stuk.
      - Ingekomen besluiten van de Vergadering van Hun Hoog Mogenden en van het Wetgevend Lichaam., 21 mei 1805 - 9 juni 1806; 30-38
        - 21 mei 1805 - 10 juni 1805, 30
        - 10 juni 1805 vervolg, 31
        - 10 juni 1805 vervolg, 32
        - 17 juni 1805 - 30 nov 1805, 33
        - dec 1805, 34
        - jan 1806 - 10 mrt 1806, 35
        - 11 mrt 1806 - 31 mrt 1806, 36
        - apr 1806 - 9 juni 1806, 37
        - 9 juni 1806 nr. 2., 38
      - Ingekomen brieven van de Algemene Secretaris van Staat., 14 mei 1805 - 9 juni 1806; 39-45
        - 14 mei 1805 - 9 juli 1805, 39
        - 12 juli 1805, nr. 64a., 40
        - 12 juli 1805, nr. 64b., 41
        - 12 juli 1805, nr. 64c., 42
        - 12 juli 1805, nr. 64d., 43
        - aug 1805 - 9 juni 1806, 44
        - 9 juni 1806, nr. 37., 45
      - Staatsraad., 46-48A
        - 10 mei 1805 - 31 okt 1805, 46
        - nov 1805, 47
        - dec 1805 - mrt 1806, 48
        - apr 1805 - 9 juni 1806, 48A
      - Secretaris van Staat voor de Buitenlandse Zaken., 5 aug 1805 - 20 mei 1806; 49
      - Raad van Marine en Secretaris van Staat voor de Zaken der Marin, 6 mei 1805 - 9 juni 1806; 50
      - Secretaris van Staat voor de Zaken van Oorlog., mei 1805 - 9 juni 1806; 51-54
        - mei 1805 - sep 1805, 51
        - okt 1805 - dec 1805, 52
        - jan 1806 - feb 1806, 53
        - mrt 1806 - 9 juni 1806, 54
      - Raad voor de Binnenlandse Zaken Secretaris van Staat voor de Binnenlandse Zaken., mei 1805; 55-57
        - mei 1805 - aug 1805, 55
        - sep 1805 - feb 1806, 56
        - mrt 1805 - 9 juni 1806, 57
      - Thesaurier-Generaal en Raden van Financiën, 30 apr 1805 - 10 mei 1805; 58
      - Secretaris van Staat voor de Zaken van Financiën., 11 mei 1805 - 9 juni 1806; 59-65
        - 11 mei 1805 - juni 1805, 59
        - juli 1805 - aug 1805, 60
        - sep 1805, 61
        - okt 1805 - dec 1805, 62
        - jan 1806 - feb 1806, 63
        - mrt 1806 - apr 1806, 64
        - mei 1806 - 9 juni 1806, 65
      - Commissie van Superintendentie voor de Bataafse Waterstaat, 24 mei 1805 - 23 mei 1806; 66
      - Nationale Rekenkamer, 3 mei 1805 - 9 juni 1806; 67
      - Raden van de Aziatische Bezittingen en Amerikaanse Koloniën, 18 juni 1805 - 2 juni 1806; 68
      - Nationaal Gerechtshof, 10 juni 1805 - 4 juni 1806; 69
      - Hoge Militaire Vierschaar, 17 mei 1805 - 23 mei 1806; 70
      - Departementale besturen, 29 apr 1805 - 4 juni 1806; 71
      - Departementale Gerechtshoven, Hoven van Justitie, diverse Rechtbanken, 30 apr 1805 - 30 mei 1806; 72
      - Gemeentebesturen, Commissarissen tot het in bezit nemen der gecedeerde landen; Commissarissen der Bataafse posterijen en Administrateur der Staatsposterijen; 7 mei 1805 - 23 mei 1806; 6 mei 1805 - 22 okt 1805; 31 mei 1805 - 3 juni 1806; 73
      - Diverse besturen en administraties., juni 1805 - 9 juni 1806; 74-77
        - juni 1805 - juli 1805, 74
        - sep 1805 - 9 juni 1806, 77
      - Rekesten., 21 mei 1805 - 9 juni 1806; 78
      - Voordrachten en rapporten van de Griffier ter Staatssecretarie., 31 mei 1805 - 3 juni 1806; 79-80
        - 31 mei 1805 - 31 dec 1805, 79
        - 1 jan 1806 - 3 juni 1806, 80
      - Particuliere (=bijzondere) stukken, Raden van Financiën in de departementen; Zeeraad; Raad van Judicature over de Middelen te Water en te Lande; 7 mei 1805 - 30 mei 1806; 5 aug 1805 - 4 okt 1805; 3 mei 1805 - 11 juli 1805; 15 juli 1805 - 22 nov 1805; 81
      - In advies gehouden stukken., mei 1805 - 9 juni 1806; 82-86
        - mei 1805 - aug 1805, 82
        - sep 1805 - nov 1805, 83
        - dec 1805 - mrt 1806, 84
        - 14 feb 1806 nr. 2 (Heerlijke rechten), 85
        - apr 1806 - 9 juni 1806, 86
  - Overige stukken, A.4
    - Generale expeditielijsten., ---
      In de expeditielijsten zijn de data van verzending vermeld van de uitgaande extract-besluiten en de uitgaande brieven. Als gevolg van schrijfwerk kan dat een of enkele dagen later zijn dan de datum van de resolutie of uitgaande brief.
      De generale expeditielijst van 1 mei - 6 juni 1806 vormt een geheel met die van de volgende periode. Zie de beschrijving in de toegang 2.01.01.07 van het archief van Staatssecretarie Lodewijk Napoleon.
      - 1 mei 1805 - 30 aug 1805, ---
        Zie archief Staatssecretarie Lod. Nap., nummer toegang 2.01.01.07, inv.nr. 609.
      - 2 sep 1805 - 31 dec 1805, ---
        Zie archief Staatssecretarie Lod. Nap., nummer toegang 2.01.01.07, inv.nr. 610.
      - 1 jan 1806 - 29 apr 1806, ---
        Zie archief Staatssecretarie Lod. Nap., nummer toegang 2.01.01.07, inv.nr. 611.
    - Minuten van verschillende akten., 93
      Brieven van abolitie. 19 sep 1805
      Commissies. 13 aug 1805 - 9 jan 1806
      Ontslag van Fideï Commis. 17 juni 1805 - 10 juni 1806.
      Pardon. 23 apr 1806
      Rappel van Ban. 12 juli 1805 - 18 apr 1806
      Collatie, atterminatie, legitimatie en octrooien. 22 juli 1805 - 23 apr 1806
      Remissie van straf 27 nov 1805 - 2 juni 1806
      Dispensatie van de Echtordening. 6 mei 1805 - 24 mei 1806
    - Commissorialen aan:, 1805-1807; 95
      Secretarissen van Staat van de verschillende departementen, 3 mei 1805 - 13 sep 1805
      Gemeenten en Departementale Besturen, mei 1805 - aug 1806
      Secretarissen van Staat, Ministers, etc., mei 1805 - dec 1807
      Secties van de Staatsraad, 30 apr 1805 - 29 sep 1807
      Gerechtshoven en andere Commissies, 13 mei 1805 - 6 dec 1806
      Bevat ook stukken behorend tot het archief van de Staatsecretarie tijdens Koning Lodewijk Napoleon
    - Alfabetisch register van verleende paspoorten., mei 1805 - juni 1806; 98; 1 deel
      Afkomstig uit aanwinst VROA 1913. I.nr. 25
    - Niet gelichte disposities op rekesten en losse rekesten uit de tijd van de Raadpensionaris., 29 apr 1805 - 9 juni 1806; 94
- Geheime stukken, B
  - Minuut-geheime staatsbesluiten., 87-88
    - 30 apr 1805 - 31 dec 1805 nr. 34, 87
    - jan - 9 juni 1806 nr. 35, 88
  - Geheime staatsbesluiten, 30 apr 1805 - 9 juni 1806; 89; 1 deel
  - Geheime index., 30 apr 1805 - 9 juni 1806; ---
    Zie archief Staatssecretarie Lod. Nap., nummer toegang 2.01.01.07, inv.nr. 564.
  - Geheime relatieven., 6 mei 1805 - 9 juni 1806; 90-91
    - 6 mei 1805 - 31 dec 1805, 90
    - 1 jan 1806 - 9 juni 1806, 91
  - Geheime agenda, 30 apr 1805 - 9 juni 1806; 96; 1 deel
    Zie ook archief Staatssecretarie Lod. Nap., toegang toegang 2.01.01.07, inv.nr. 566C.
  - Geheime expeditielijsten, 30 apr 1805 - 9 juni 1806; 97; 1 deel
  - Geheime correspondentie van de Raadpensionaris, afschriften, 6 feb 1806 - 6 juli 1806; 45B
    Afkomstig uit aanwinst VROA 1906 XXVIII, 2.
  - Stukken betreffende de onderhandelingen ter benoeming van Lodewijk Napoleon tot koning van Holland, 15 feb 1806 - 6 juli 1806; 45A
    Afkomstig uit aanwinst VROA 1906 XXVIII, 1.
  - Rapport van C.H. Verhuell over zijn zending naar Parijs [over een nieuwe staatsvorm - koninkrijk - voor de republiek], uitgebracht aan de Raadpensionaris., mrt 1806; ---
    Zie archief C.H. Verhuell, nummer toegang 2.21.004.04, inv.nr. Z225
- Gedeponeerd archief, C
  - Commissie tot het werk der Convooien en Licenten, C.1
    - Verbaal en bijlagen van de Commissie tot het werk van de Convooien en Licenten., aug 1805 - 16 aug 1805; 75-76
      - bestanddeel nr. 1, 75
      - bestanddeel nr. 2, 76